最高法院刑事判決　　　　　　　　　　　　　　　　九十一年度台上字第四○四號
　　上　訴　人　甲○○
　　選任辯護人　蔡孟章律師
右上訴人因業務上過失致人於死案件，不服台灣高等法院台中分院中華民國八十八年
十月二十日第二審判決（八十七年度交上訴字第二八九四號，起訴案號：台灣台中地
方法院檢察署八十六年度偵續字第八一號），提起上訴，本院判決如左：
    主  文
原判決撤銷，發回台灣高等法院台中分院。
    理  由
本件原判決認定上訴人甲○○係台中汽車客運股份有限公司司機，為從事駕駛業務之
人。於民國八十五年五月十六日上午六時二十分許，駕駛營業大客車由台中縣大里市
○里路往大里市公所方向行駛，途經大里路與國光路交岔路口時，本應注意車前狀況
並減速慢行，及注意左右車道有無來車，隨時採取必要之安全措施，復無不能注意之
情事，乃疏未注意，貿然以時速五十公里之速度行駛，適被害人龐榮宗騎機車由國光
路往台中市方向行駛，亦疏未注意而闖紅燈，致與大客車之左側後方碰撞，人車倒地
，頭部挫傷顱內出血，經送醫急救，延至同月二十日上午三時許不治死亡。上訴人於
肇事後隨即報警並自首其犯罪等情。因而維持第一審論處上訴人從事業務之人，因業
務上之過失致人於死罪刑之判決，駁回其於第二審之上訴。固非無見。
惟查：(一)依卷附之肇事現場照片及道路交通事故調查報表(二)現場圖顯示，本件車輛肇
事後，機車倒置於大里路道路中心線附近，東距大里路行人穿越道一公尺處往西（即
大新街）方向有長四點三公尺之刮地痕，機車前後兩輪距離大里路、國光路交岔路口
之中心點各為八公尺及七點一公尺，車頭、車身毀損；而大客車則停置於大里路西側
行人穿越道附近，其左後輪後方車身板金凹損（見相驗卷第八頁、第九頁）。證人即
警員陳明通於偵查中證稱：「……機車倒在我繪的圖上位置，在機車附近有碎片，在
道路中央有機車的鑰匙落地物，地上的碎片是機車的碎片，大客車在左後輪後面車身
板金有新痕，其他部位未找到明顯的新擦痕，機車車頭及車身毀損，詳如照片所示，
現場未發現其他車輛碎片，地上有機車的刮地痕，無其他車的煞車痕……」等語（見
相驗卷第十二頁反面）。又上訴人具狀稱其大客車「車身長度逾十二公尺」（見原審
卷第七十七頁第六行、第七行），如果不虛，則由大客車身長度及其受撞位置觀之，
兩車撞擊地點不論在機車刮地痕處或倒地處，於發生撞擊時，大客車車頭似已接近甚
或超過交岔路口之中心點；亦即大客車由大里路進入交岔路口相當距離後，機車始由
國光路進入交岔路口，致撞擊大客車左後車輪後方。再，依道路交通事故調查報表(一)
記載，肇事路段之行車限速為七十公里（見相驗卷第七頁），原判決復認定大客車當
時行車速度為五十公里，大里路行車方向為綠燈，理由內並謂大客車無違規跨越車道
行駛之情形。倘若無訛，上訴人依行車號誌以低於限速行駛，迨車頭接近或超過交岔
路口中心點時，被害人之機車始違規闖越紅燈進入交岔路口，從大客車左後側而來，
致撞擊大客車左後車輪後方，似此情形，是否為上訴人所能注意並及時採取安全之措
施？尚非無疑。究竟大客車全部車身長度若干？碰撞當時大客車之位置何在？其受撞
位置距離車頭之長度為何？兩車碰撞地點係在機車刮地痕處或倒地處？均欠明瞭，此
與判斷上訴人有無過失責任攸關，仍應詳查究明，始足以發現真實。(二)上訴人辯稱被
害人騎機車違規擅自進入快車道，伊縱有過失責任，亦應依道路交通管理處罰條例第
八十六條第二項規定減輕其刑等語（見原審卷第八十頁）。乃原判決未調查上訴人是
否符合該條項所定之減刑條件，復未說明其辯解不予採納之理由，併嫌欠洽。上訴意
旨指摘原判決違背法令，尚非全無理由，應認有撤銷發回更審之原因。
據上論結，應依刑事訴訟法第三百九十七條、第四百零一條，判決如主文。
中      華      民      國    九十一    年      一      月    二十四    日
                              最高法院刑事第五庭
                                  審判長法官  紀  俊  乾
                                        法官  黃  正  興
                                        法官  劉  介  民
                                        法官  陳  東  誥
                                        法官  張  春  福
      右正本證明與原本無異
                                              書  記  官
中      華      民      國    九十一    年      一      月    二十八    日
